【裁判字號】    92,判,1142
【裁判日期】    920828
【裁判案由】    綜合所得稅
【裁判全文】
最  高  行  政  法  院  判  決                  九十二年度判字第一一四二號
    上  訴  人  甲○○
    被 上訴 人  財政部臺北市國稅局
    代  表  人  乙○○
右當事人間因綜合所得稅事件，上訴人對於中華民國九十一年六月二十六日臺北高等
行政法院九十年度訴字第三四九六號判決，提起上訴，本院判決如左：
    主  文
上訴駁回。
上訴審訴訟費用由上訴人負擔。
    理  由
一、本件上訴人在原審起訴主張：（一）查上訴人之配偶林庭盛於八十二年十二月卅
    一日認購普參創業投資股份有限公司（以下簡稱普參創投公司）因創立而發行之
    股份二千萬元，持有時間達二年以上，依七十九年十二月廿九日公佈之促進產業
    升級條例第八條第一項、第二項之規定：「為鼓勵重要科技事業、重要投資事業
    及創業投資事業之創立或擴充，依左列規定認股或應募記名股票持有時間達二年
    以上者，得以其取得該股票之價款百分之二十限度內，抵減當年度應納營利事業
    所得稅額或綜合所得稅額，當年度不足抵減時，得在以後四年度內抵減之；其投
    資於創業投資事業者之抵減金額，以不超過該事業實際投資科技事業金額占該事
    業實收資本額比例之金額為限：一、個人或創業投資事業以外之營利事業，原始
    認股或應募政府指定之重要科技事業及重要投資計劃，其因創立或擴充而發行之
    記名股票。二、個人或營利事業原始認股或應募創業投資事業因創立或擴充而發
    行之記名股票，前項投資抵減，其每一年度得抵減總額，以不超過該個人或事業
    當年度應納綜合所得稅額或營利事業所得稅額百分之五十為限，但最後年度抵減
    金額，不在此限。」，故上訴人之配偶林庭盛於八十四年度取得普參創投公司股
    東投資抵減稅額證明書，可抵減至八十八年度為止，截至八十六年止所餘股東投
    資抵減稅額餘額計三、一三六、○七二元。（二）按促進產業升級條例第八條第
    一項及第二項規定所稱「最後年度」係指抵減之最後年度應在四年內任一年，抑
    或指四年度之最後一年度？若最後一年度所得稅額可資抵減時，是否即喪失權利
    ？不無疑義。上訴人之配偶林庭盛於八十二年十二月卅一日認購普參創投公司因
    創立而發行之股份，於八十四年度取得該公司股東投資抵減稅額證明書，可抵減
    最後年度至八十八年為止，惟上訴人之配偶林庭盛於八十四年所享有重要投資事
    業股東投資抵減稅額，可抵減最後年度雖至八十八年為止，而截至八十六年止所
    餘股東投資抵減稅額餘額為三、一三六、○七二元，然因上訴人及其配偶林庭盛
    經營聯蓬食品股份有限公司於八十八年遭停業，致上訴人及其配偶於八十八年度
    無任何收入，故當無辦理八十八年度綜合所得稅申報之必要，基於稅賦公平原則
    ，自應將截至八十六年度止所餘股東投資抵減稅額餘額三、一三六、○七二元，
    於八十七年度申報綜合所得稅時一次以全數抵減，故被上訴人應准上訴人於申報
    八十七年度綜合所得稅時全數抵減，為此訴請為撤銷訴願決定及原處分之判決。
二、被上訴人則以：（一）按「為鼓勵重要科技事業、重要投資事業及創業投資事業
    之創立或擴充，依左列規定認股或應募記名股票持有時間達二年以上者，得以其
    取得該股票之價款百分之二十限度內，抵減當年度應納營利事業所得稅額或綜合
    所得稅額；當年度不足抵減時，得在以後四年度內抵減之；其投資於創業投資事
    業者之抵減金額，以不超過該事業實際投資科技事業金額占該事業實收資本額比
    例之金額為限：一、個人或創業投資事業以外之營利事業，原始認股或應募政府
    指定之重要科技事業及重要投資計劃，其因創立或擴充而發行之記名股票。二、
    個人或營利事業原始認股或應募創業投資事業因創立或擴充而發行之記名股票。
    前項投資抵減，其每一年度得抵減總額，以不超過該個人或事業當年度應納綜合
    所得稅額或營利事業所得稅額百分之五十為限。但最後年度抵減金額，不在此限
    。」，為促進產業升級條例第八條第一項、第二項所明定。（二）上訴人配偶林
    庭盛於八十二年十二月三十一日，認購普參創業投資股份有限公司因創立而發行
    之股份二○、○○○、○○○元，持有時間達二年以上，符合首揭法條規定，於
    八十四年度取得該公司股東投資抵減稅額證明書，截至八十六年止所餘股東投資
    抵減稅額餘額為三、一三六、○七二元，上訴人自行申報八十七年度可抵減稅額
    為三、一三六、○七二元，經被上訴人原核定依首揭法條規定認列當年度可抵減
    稅額為九八一、一八三元（計算式：八十七年度應納稅額1,962,366×50% =981,
    183 ）。（三）上訴人訴稱其配偶林庭盛自八十四年起所享有重要投資事業股東
    投資抵減稅額，可抵減最後年度至八十八年為止，截至八十六年止所餘股東投資
    抵減稅額餘額三、一三六、○七二元，因上訴人及其配偶八十八年度均無收入，
    無需辦理綜合所得稅申報，是被上訴人應准於申報八十七年度綜合所得稅時全數
    抵減方為公平等語，惟查，依前揭法條規定，系爭股東投資抵減稅額證明書自八
    十四年起至八十八年止適用抵減，股東每年得抵減稅額合計以不超過當年度應納
    稅額百分之五十為限，但最後年度抵減金額不在此限，本件適用抵減最後年度應
    為八十八年度，非八十七年度，上訴人不得以其八十八年度無需辦理綜合所得稅
    申報，而全數於八十七年度抵減等語作為抗辯。
三、原審斟酌全辯論意旨及調查證據之結果，以：一按「為鼓勵重要科技事業、重要
    投資事業及創業投資事業之創立或擴充，依左列規定認股或應募記名股票持有時
    間達二年以上者，得以其取得該股票之價款百分之二十限度內，抵減當年度應納
    營利事業所得稅額或綜合所得稅額；當年度不足抵減時，得在以後四年度內抵減
    之；其投資於創業投資事業者之抵減金額，以不超過該事業實際投資科技事業金
    額占該事業實收資本額比例之金額為限：一、個人或創業投資事業以外之營利事
    業，原始認股或應募政府指定之重要科技事業及重要投資計劃，其因創立或擴充
    而發行之記名股票。二、個人或營利事業原始認股或應募創業投資事業因創立或
    擴充而發行之記名股票。前項投資抵減，其每一年度得抵減總額，以不超過該個
    人或事業當年度應納綜合所得稅額或營利事業所得稅額百分之五十為限。但最後
    年度抵減金額，不在此限。」，行為時促進產業升級條例第八條第一項、第二項
    定有明文。本件上訴人八十七年度綜合所得稅結算申報，自行申報綜合所得總額
    計八、三七四、四四五元，投資抵減稅額三、一三六、○七二元，應退還稅額一
    、四六○、八七五元等情，有上訴人八十七年度綜合所得稅結算申報書附於原處
    分卷可稽。上訴人雖主張其配偶林庭盛自八十四年起所享有重要投資事業股東投
    資抵減稅額，截至八十六年止之餘額三、一三六、○七二元，因上訴人及其配偶
    八十八年度均無收入，無需辦理綜合所得稅申報，故被上訴人應准於申報八十七
    年度綜合所得稅時全數抵減等語。惟查上訴人之配偶林庭盛係於八十二年十二月
    卅一日認購普參創投公司因創立而發行之股份二千萬元，股票持有時間至八十四
    年十二月卅一日始達二年以上，是其固於八十四年度取得該公司股東投資抵減稅
    額證明書，然可抵減年度係自八十五年度起迄八十八年度止，故其適用投資抵減
    稅額最後年度為八十八年度，甚為顯然，自無於八十七年度即得抵減全部餘額之
    理，上訴人所稱委無可採。至上訴人所言伊與其配偶八十八年度均無所得一節，
    縱然屬實，因與本件係分屬不同年度，亦不得資為申報八十七年度綜合所得稅時
    得全數抵減稅額之依據。是被上訴人以本件適用抵減最後年度應為八十八年度，
    並非八十七年度，而否准認列截至八十六年止之全部餘額三、一三六、○七二元
    ，揆諸首揭法條規定，核無不合，因而為上訴人敗訴之判決。
四、本院核原判決依上開規定及說明，尚無違誤。上訴意旨仍執陳詞並以上訴人於原
    審聲請向被上訴人調取上訴人夫婦二人有關八十八年度業已破產之財產明細表，
    原判決未於理由中明何以不需調查之理由，有判決不備理由之違背法令，聲明
    廢棄改判。惟查：原判決既已於理由欄內載明「至原告（上訴人）所言伊與其配
    偶八十八年度均無所得一節，縱然屬實，因與本件（八十七年度）係分屬不同年
    度，亦不得資為申報八十七年度綜合所得稅時得全數抵減稅額之依據」。則顯然
    對上訴人聲請調查其夫婦八十八年度之財產明細表之否准理由，已經依法核駁，
    則原判決核無判決不備理由之違背法令，上訴意旨無非上訴人持其主觀法律見解
    之歧異，斤斤指摘，核無理由，應予駁回。
據上論結，本件上訴為無理由，爰依行政訴訟法第二百五十五條第一項、第九十八條
第三項前段，判決如主文。
中    華    民    國    九十二      年      八        月     二十八     日
                    最 高 行 政 法 院  第 二 庭
                                審 判 長 法  官      彭  鳳  至
                                         法  官      吳  錦  龍
                                         法  官      劉  鑫  楨
                                         法  官      高  啟  燦
                                         法  官      黃  合  文
右  正  本  證  明  與  原  本  無  異
                                         法院書記官  張  雅  琴
中    華    民    國    九十二      年      八        月    二十八      日


司法院資訊處製作；財團法人民間司法改革基金會備份。
